【裁判字號】    98,訴,766
【裁判日期】    981118
【裁判案由】    搶奪等
【裁判全文】
臺灣桃園地方法院刑事判決               98年度訴字第766號
公  訴  人  臺灣桃園地方法院檢察署檢察官
被      告  戊○○
選任辯護人  楊志航律師
被      告  乙○○
上列被告因搶奪等案件，經檢察官提起公訴（97年度偵字第1767
9 號），本院判決如下︰
    主  文
戊○○、乙○○共同傷害人之身體，各處有期徒刑參月。又共同
意圖為自己不法之所有，而搶奪他人之動產，各處有期徒刑捌月
。均應執行有期徒刑拾月。
    事  實
一、緣戊○○及乙○○前均為位在桃園縣蘆竹鄉○○路○段四號
    之群鹿企業股份有限公司（下稱群鹿公司）之員工，於民國
    九十七年七月二十日晚間十時許，戊○○與乙○○二人外出
    飲酒而離開群鹿公司，嗣於同日晚間十一時十分許，戊○○
    與乙○○飲酒完畢，在上址群鹿公司大門馬路對面欲橫越馬
    路返回群鹿公司，因險遭己○○所騎乘之車牌號碼為F 五U
    ─九八九號重型機車撞擊，竟心生不滿，共同基於普通傷害
    之犯意聯絡，由乙○○撿拾馬路邊之磚塊朝己○○之頭部丟
    擲，而砸到己○○右臉頰致己○○人車往左邊倒地，此時戊○○、乙○○見狀便同時上前，由乙○○徒手毆打及以腳踹
    己○○身體，再由戊○○脫掉己○○頭戴之安全帽，持該安
    全帽揮擊己○○身體多次，致己○○受有頭部外傷、右腰挫
    傷併右腎挫傷及右手、右臉挫傷之傷害。戊○○、乙○○傷
    害己○○期間又另行起意，竟共同意圖為自己不法之所有，
    並基於搶奪之犯意聯絡，乘己○○為避免頭部遭毆打及揮擊
    ，以雙手保護頭部弓縮身體側躺不備之際，由戊○○徒手搶
    奪己○○置放於腰際皮帶之門號為0000000000號
    行動電話（廠牌為SONY ERICSSON 、銀色、型號為W 八八○
    I ）一支，之後戊○○、乙○○見有車輛經過，便要求己○○起身，嗣車輛經過欲再繼續毆打己○○時，己○○乃趁機
    欲逃跑，戊○○、乙○○乘己○○不備之際打開上開機車座
    墊置物箱，接續搶奪己○○所有內裝有現金新臺幣（下同）
    四千六百元、提款簿二本、提款卡兩張、印章一只之側背包
    ，得手後戊○○、乙○○便橫越馬路進入群鹿公司，己○○
    則逃至距群鹿公司約一、二百公尺之處，並告知當時正在路
    旁之丙○○遭毆打及手機遭搶之情形，請丙○○幫忙報警處
    理，始悉上情，因而循線查獲。
二、案經桃園縣政府警察局蘆竹分局報請臺灣桃園地方法院檢察
    署檢察官偵查起訴。
    理  由
一、證據能力
  (一)被告戊○○、乙○○於警詢、檢察官偵查中所為之自白，並
    無證據證明係出於強暴、脅迫、利誘、詐欺、疲勞訊問、違
    法羈押或其他不正之方法，且與事實相符，依刑事訴訟法第
    一百五十六條第一項規定，得為證據。
  (二)按傳聞法則之重要理論依據，在於傳聞證據未經當事人之反
    對詰問予以核實，乃予排斥，惟若當事人已放棄對原供述人
    之反對詰問權，於法院審判時表明同意該等傳聞證據可作為
    證據，基於證據資料愈豐富，愈有助於真實發現之理念，並
    貫徹刑事訴訟法修法加重當事人進行主義之精神，確認當事
    人對於證據能力有處分權之制度，傳聞證據經當事人同意作
    為證據，法院認為適當者，亦得為證據。另當事人於調查證
    據時，對於傳聞證據表示「沒有意見」，而未於言詞辯論終
    結前聲明異議，應視為已有將該等傳聞證據採為證據之同意
    ，此刑事訴訟法第一百五十九條之五定有明文。本案被告戊○○、乙○○及被告戊○○之辯護人於本院審理程序中已表
    示對卷內人證、書證、物證之證據能力均無意見，本院審理
    時，被告戊○○、乙○○及被告戊○○之辯護人對於被告戊○○、乙○○以外之人於審判外之陳述之證據能力並未表示
    意見，迄本院辯論終結前，被告戊○○、乙○○及被告戊○○之辯護人亦未爭執本案證據之證據能力，依刑事訴訟法第
    一百五十九條之五第二項之規定，應視為被告戊○○、乙○○已同意本案相關之傳聞證據均可作為證據，本院斟酌本案
    卷內之證據並非非法取得，亦無證明力明顯過低之情形，且
    經本院於審判期日依法進行證據之調查、辯論，被告戊○○
    、乙○○於訴訟上之程序權，已受保障，前揭各該證據，均
    得採為證據。
二、訊據被告戊○○、乙○○對於傷害被害人己○○之事實均坦
    承不諱，惟均矢口否認有何搶奪之犯行，並均辯稱：我們打
    完被害人之後就走了，到警局製作筆錄才知道被害人包包掉
    了，並沒有打開被害人機車之置物箱云云。惟查：
  (一)上揭被告戊○○、乙○○傷害被害人之事實，迭據被告戊○○、乙○○於警詢、偵查及本院審理時坦承不諱（見臺灣桃
    園地方法院檢察署九十七年度偵字第一七六七九號卷第五頁
    至第一四頁、第四三頁至第四七頁、本院卷第九一頁背面）
    ，核與證人即被害人己○○、目擊證人庚○○、丙○○、丁○○、辛○○○○及甲○○○○證述被害人情節相符（見上
    開偵卷第一七頁至第二○頁、第三四頁至第三五頁、本院卷
    第三六頁至第三九頁、本院卷第七七頁至第八六頁），復有
    敏盛綜合醫院診斷證明書一份在卷可按（見上開偵卷第二七
    頁），且被害人所證述之遭毆打之傷勢亦與上開診斷證明書
    所載內容無異，是被告戊○○、乙○○上揭任意性自白與事
    實相符，堪以採信。
  (二)被告戊○○、乙○○固以前情置辯，惟依證人己○○於本院
    審理時證稱：九十七年七月二十日晚上十一時許，伊要上班
    騎車途中，看見有人要過馬路，伊便放慢車速，就有人拿石
    頭丟伊，砸到伊的右臉頰，伊的機車因此倒地，人也倒在地
    上，此時有兩個人過來，被告二人先將伊打一頓，他們在打
    伊的過程中，戊○○直接將伊繫在腰間的手機硬殼裡的SONY
    ERICSSON牌W880i 型銀色手機從硬殼內拿走。他們打伊三、
    四次，伊趁機逃跑，伊邊跑邊回頭看，看見被告二人正翻開
    伊機車的置物箱，拿走伊的咖啡色的包包，包包內裝有證件
    、提款簿兩本、提款卡兩張、一個印章、現金四千六百元。
    伊逃到距離案發地點約一、二百公尺地名為山腳下的地方後
    ，有人幫伊報警，伊看著戊○○手持包包走進路邊的群鹿公
    司內。之後，不到五分鐘警察就來了，伊才敢回到案發現場
    ，回到案發現場發現伊的機車倒地，機車置物箱被打開，裡
    面的一些紙張、雨衣都散落在地上，現場沒有看到伊的咖啡
    色包包。伊能確定他人幫伊報警後及警察到達前，沒有人動
    過伊機車內的東西。扣案這個包包不是伊被拿走的包包，因
    為伊的包包是素面的，材質是皮製的，但是顏色比當庭所示
    的包包更深的咖啡色，正面是素面的，沒有文字，也沒有裁
    縫的線，大小與法庭上的包包差不多，背帶比當庭所示的包
    包還要更細，材質則類似等語明確（見本院卷第三六頁至第
    三九頁），核與證人己○○於警詢、偵查中證述遭搶奪之情
    形大致相符（見上開偵卷第一七頁至第二○頁、第三四頁至
    第三七頁），顯見被害人確實身歷其境，遭被告戊○○及乙○○二人搶奪財物，始能對於遭搶奪情節前後證述一致。再
    者，被告所持用之上開行動電話確於翌日即九十七年七月二
    十日即未再使用一節，亦有雙向通聯調閱查詢一份附卷可稽
    （見上開偵卷第三○頁至第三二頁），審酌被害人如非因上
    開門號之行動電話遭搶奪，何以需停止使用上開門號之行動
    電話，而致自己使用不便，益徵被害人確有於遭被告戊○○
    、乙○○二人傷害時，經被告二人搶奪其腰際之行動電話及
    側背包以及側背包內含之財物之事實無疑。
  (三)再稽之證人即案發當時報案之庚○○於本院審理時證稱：行
    動電話號碼0000000000號為伊所使用的，伊是使
    用該支電話於九十七年七月二十日晚間報警，詳細報案時間
    伊不是很確定，應該是桃園縣政府警察局勤務指揮中心受理
    案件紀錄表所載上開行動電話報案時間九十七年七月二十日
    晚上十一時十六分，伊當天是開車經過案發地點，聽到爭執
    的聲音，看到有人被毆打，伊車速蠻快，幾個人打幾個人就
    不知道，伊離開時還在打等語（見本院卷第七七頁至第七九
    頁）、證人即案發當時報案之丙○○於本院審理時證稱：桃
    園縣政府警察局勤務指揮中心受理案件紀錄表內所載000
    0000000號行動電話，於九十七年七月二十日晚上十
    一時十九分，有打電話報案稱案發現場附近有人被打，是伊
    所報案的，該行動電話是伊使用的。當時伊在離案發現場距
    離三、四百公尺與同學聊天，被打的被害人有點驚恐走過來
    請伊幫他報案，他說他準備上班，有兩個人好像喝醉酒突然
    攔住他毆打他，並說他的手機被毆打他的人搶走，他無法報
    警，所以他才請伊幫他報警，但是伊沒有看到被害人被毆打
    的畫面，被害人的臉上有些像剛被打完的瘀青，沒有血，伊
    記得他身上的衣服、褲子沒有被拉扯的痕跡。之後有警車到
    現場，他就慢慢走回現場，伊聽他陳述完報完案後，伊就開
    車回家，因伊回家的方向與案發現場同向，所以伊開車有經
    過案發現場，而經過案發現場時，看到機車倒地，機車置物
    箱內的東西散落一地，機車的座墊也被打開，機車置物箱如
    偵卷照片編號三所示，但是案發現場沒有其他人，案發當天
    路燈有亮，伊沒有看到有人翻被害人倒地機車置物箱的情形
    等語明確（見本院卷第七九頁至第八一頁）、證人即案發當
    時報案之丁○○於本院審理時證稱：桃園縣政府警察局勤務
    指揮中心受理案件紀錄表內記載0000000000號行
    動電話，於九十七年七月二十日晚上十一時十六分，有打電
    話報案稱案發現場附近有人被打，是伊所報案的，該支行動
    電話是伊使用的。案發當天有人開車載伊從桃園縣蘆竹鄉○○村○○路由山腳往南崁方向行駛，在行經案發地點之前，
    伊遠遠看到有一台機車倒在路邊，伊原本以為是車禍，但是
    因為伊只有看到一輛機車，所以伊想可能不是車禍，車子慢
    慢靠近現場時，伊看到有一個人倒在機車旁邊的馬路上，當
    時有兩個人站在被害人旁邊，一個站在被害人的頭部後方位
    置，手持什麼器物，伊沒有注意，伊只有看到有用腳踢被害
    人，另一個站在被害人腳的位置，那兩個人繼續打倒地的被
    害人，伊看到這個情形才趕快打電話報警。伊沒有看到出手
    毆打的人有無接近機車拿機車內的東西，但伊有看到機車坐
    墊有打開，而機車座墊打開的情形就像是機車不小心倒在地
    上，機車坐墊打開的情形與偵卷第二四頁照片編號三照片上
    所示的情形並不完全相同，當時機車坐墊打開的情形是稍微
    有點開，而非如照片上所呈現機車坐墊已經完全被拉開，東
    西沒有像偵卷第二五頁編號二照片所示散落那那麼多。伊從
    看到現場以為是車禍到路過該現場這段時間約有兩、三分鐘
    ，因為我們之前看到現場以為是車禍時，速度有放慢，行經
    案發現場還有刻意再將速度放慢，看一下發生什麼事情，所
    以才會有兩、三分鐘長的時間等語（見本院卷第八一頁背面
    至第八三頁背面），足見證人庚○○、丁○○確有於案發時
    間經過案發現場看到有人遭毆打，始以行動電話報警處理，
    而證人丙○○則係受被害人所託幫忙報警。又互核上開證人
    於桃園縣政府警察局勤務指揮中心受理案件紀錄表上所載之
    報案時間可知，證人庚○○、丁○○報案時間為案發當日晚
    間十一時十六分許，證人丙○○受託報案時間為案發當日晚
    間十一時十九分許，而審酌證人丁○○證稱從看到車禍到路
    過案發現場有二至三分鐘，當時只有看到二個人在毆打被害
    人，證人丙○○則係看到被害人走過來請其報案始報案等情
    ，顯見渠等報案時間僅相隔約三分鐘，時間甚短，在當時夜
    深時分，衡情該段時間案發現場應僅有被告二人及被害人，
    而無其他人在場；再觀諸證人即目擊現場之警員蔡順益於本
    院審理時證稱：伊於案發當時與甲○○○○剛好駕駛自用車
    行經案發現場同向車道的該處，案發現場是正好是一個大樹
    下的路邊，伊與何朝雄行經該處時，聽到有人對我們咆哮，
    我們轉過去看，看到被害人受傷倒在路邊，機車也倒在他身
    邊，當時對我們咆哮的人就是在庭的二位被告，至於被告二
    人手上是否有持物品，伊沒有注意，我們本來要停車查看，
    但是後面剛好有車經過，我們只能往前繼續行駛到前方的便
    利商店再迴轉回來，迴轉回來後距離案發現場約五十到一百
    公尺前，當時往前行駛再迴轉回來約一分鐘，看到兩個人正
    由案發現場跨越馬路（南山路）往群鹿公司大門走進去，我
    們就看對向車道的案發現場機車倒在路邊，東西散落一地，
    被害人不見了，我們在現場要找被害人，看到被害人剛好走
    過來，伊有撥電話回我們派出所告知案發現場情形並請派出
    所派員警到場，這段時間應該有其他人報警，剛好巡邏警車
    也到達現場，所以我們跟巡邏員警到群鹿公司找公司的保全
    詢問是否能請剛才橫越南山路走入公司大門內的兩個人出來
    ，保全跟我們穿制服的員警進去公司，但是進入公司後並沒
    有看到那兩個人，我們問群鹿公司附近的人，那附近的人說
    剛才有看到有人從群鹿公司爬圍牆出來，我們就在附近找，
    但是沒有找到那兩個人，我們就先將傷者就醫，再做後續處
    理。我們第一次行經案發地點看到被告二人在路邊對你們咆
    哮，當時現場除了被害人倒在地上外，並沒有其他人在現場
    。另外，我們去探視傷者時，傷者跟我們提到他的手機及財
    物被拿走，我們有在現場陪同被害人尋找他所稱遺失的物品
    ，但是都沒有找到等語（見本院卷第八四頁至第八七頁），
    而證人何朝雄亦證稱：警員蔡順益所述之過程與伊所看到都
    相同等語（見本院卷第八七頁背面），足見證人辛○○○○
    與甲○○○○開車經過案發現場時，被告二人及被害人均尚
    在現場，且案發現場除被告二人及被害人外，並無其他人，
    而辛○○○○及甲○○○○已證稱開車再迴轉至案發現場僅
    一分鐘，當時被害人已逃離案發現場，被告二人並已橫越南
    山路欲進入群鹿公司，此時辛○○○○與甲○○○○已能目
    視案發現場，亦未有其他人在場，足認證人辛○○○○與何
    順雄警員經過案發現場與證人丁○○經過案發現場時間相距
    甚近，而據證人丁○○所證述，案發現場亦僅看到被告二人
    及被害人，互核證人辛○○○○、何朝雄及丁○○之證詞，
    益徵案發當時案發現場僅有被告二人及被害人，並無其他人
    有在案發現場出現。況且，證人丁○○經過案發現場時被害
    人所有之上揭機車座墊置物箱雖有打開，但打開情形並非如
    偵卷第二五頁照面所示，僅係如機車倒地稍微打開，而證人
    辛○○○○則證稱再迴轉至案發現場時，機車置物箱內之物
    品已如偵卷第二五頁照片所示散落一地，顯見證人丁○○經
    過案發現場時，被告二人剛毆打完被害人，尚未翻開被害人
    機車置物箱取走被害人所有之側背包，然至證人蔡順益及甲○○○○經過該地後，被害人趁隙欲逃跑，被告二人始翻開
    被害人機車之座墊置物箱趁機奪走被害人側背包。再者，被
    害人亦明確向證人丙○○告知行動電話遭搶奪無法報警，也
    有向證人辛○○○○告知手機及財物被拿走，且警員亦有陪
    同被害人在現場尋找遺失之財物，均未發現，是被害人如非
    遭被告二人取走手機及財物，又怎會當場告知證人丙○○因
    手機被搶走無法報警，請證人丙○○為其報警，並且於警員
    到場時，明確告知手機及財務遭被告搶走之情，益徵被害人
    確有於上揭時地遭被告二人傷害及搶奪手機、側背包等情無
    訛。
  (四)另稽之案發當天群鹿公司監視器錄影畫面，被告戊○○確有
    自群鹿公司外面背一側背包進入公司，然被告戊○○於警詢
    中供稱：案發當天有攜帶側背包外出飲酒，監視器中包包是
    放在牆角，但是怕被人拿走，所以到現場再將包包拿走云（
    （見上開偵卷第七頁至第八頁），又於偵查中供稱：該側背
    包係伊所有，前天出去飲酒時，有帶出去放在何仲銘機車上
    ，案發當天就用該側背包攜帶酒進入公司，放在牆角，包包
    帶回寢室，之後背包被何仲銘拿走云云（見上開偵卷第四四
    頁至第四五頁），是被告戊○○對於其所有側背包究係在案
    發前一天就攜出或案發當天攜出，前後供述不一，已見情虛
    ，況且觀諸案發當天群鹿公司監視錄影畫面翻拍照片，被告
    戊○○離開群鹿公司時並未背側背包，是被告戊○○所辯，
    已屬有疑。又被告徐翔為、乙○○於偵查中均供稱：案發當
    天打完被害人後，我們還想回公司喝又怕被抓，所以就去何
    仲銘之機車拿出包包，在去對面檳榔攤買酒帶回公司云云，
    然據蔡順益及甲○○○○之證述，案發當時顯為被告二人在
    路旁咆哮完，證人蔡順益及甲○○○○開車迴轉回來後，被
    告二人就走入群鹿公司，而證人蔡順益及甲○○○○隨即就
    在案發現場，之後巡邏員警亦抵達現場，證人蔡順益及甲○○○○並與巡邏員警前往群鹿公司詢問方才進入群鹿公司之
    二人，再由保全陪同巡邏員警進入尋找，之後附近的人才說
    有人爬圍牆出來之情，且被告二人均亦不否認案發當天翻牆
    逃跑之事實（見上開偵卷第八頁、第一四頁），堪認案發當
    天實際情形確為被告二人毆打完害人後，就直接走進群鹿公
    司，證人蔡順益及甲○○○○則隨即回到案發現場，且巡邏
    員警隨後亦抵達，顯見被告二人不可能在毆打完被害人後，
    有時間再到檳榔攤買酒，足認被告二人上揭供述，已屬無據
    。再稽之證人何仲銘於偵查中證稱：九十七年七月二十日當
    日戊○○與乙○○有向伊借車，不知道是何時騎走，但伊記
    得七月二十二日要用車時，當時鑰匙已經在伊床上，所以伊
    不確定他們何時交還鑰匙還車的。案發當天晚上七、八點，
    我與女友有到群鹿公司對面檳榔攤喝酒，戊○○、乙○○過
    一段時間也來跟我們喝酒，徐祥是有一個側背包，但當時戊○○沒有背包包，戊○○的包包是放在伊所有之車牌號碼為
    LY三─七九一重型機車車箱內，因為戊○○是騎車來，而宿
    舍不能帶酒進去，戊○○他們想要放在包包偷拿進去，所以
    從機車置物箱拿出包包。伊當晚回公司宿舍後，他根本就沒
    有回宿舍，伊回公司後就一直待在宿舍裡都沒有看到他，伊
    回宿舍後一直到遇到戊○○前，沒有在宿舍看到他的包包，
    之後也都沒有在看到他包包，七月二十日、二十一日根本沒
    有幫戊○○收過他的包包等語（見上開偵卷第六○頁至第六
    二頁），顯見證人何仲銘雖確實知道被告戊○○有一側背包
    ，且於案發當天要拿酒進群鹿公司，然證人何仲銘並未在案
    發當天及翌日為被告戊○○保管其所有之側背包，也沒有在
    群鹿公司內見過被告戊○○所有之側背包，況且該側背包縱
    確如被告戊○○所稱將側背包放置在牆角，則證人何仲銘或
    群鹿公司其他員工應不至於未發現，益徵被告戊○○辯稱當
    天有拿側背包外出，回來時將側背包放在牆角，是證人何仲
    銘拿走云云，顯屬無據，為事後卸責之詞，不足採信。
  (五)綜上所述，被告戊○○、乙○○所辯，委不足採，本件事證
    明確，被告二人上揭犯行，堪以認定，應予依法論科。
三、核被告戊○○及乙○○所為，均係犯刑法第二百七十七條第
    一項之普通傷害罪及同法第三百二十五條第一項之普通搶奪
    罪。被告戊○○及乙○○就上開傷害、搶奪犯行間，均有犯
    意聯絡及行為分擔，均應論以共同正犯。爰審酌被告戊○○
    、乙○○並無任何前案紀錄，素行尚佳，此有臺灣高等法院
    被告前案紀錄表在卷可按，然被告戊○○、乙○○僅因認被
    害人所騎乘之機車險撞擊渠等，而心生不滿，不思以理性溝
    通方式解決問題，反以磚頭、安全帽攻擊被害人，致使被害
    人身體受有多處傷害，且趁機搶奪被害人之財物，兼衡被告
    戊○○、乙○○迄今尚未與被害人達成和解，惟念及被告戊○○、乙○○於警、偵訊及本院審理時均坦承傷害部分之犯
    行，就此部分尚有悔意等一切情狀，各量處如主文所示之刑
    ，並分別定其應執行之刑。至扣案之背包一只，係被告戊○○所有，與本件搶奪犯行無關，爰不予以宣告沒收。另未扣
    案之磚頭，非被告戊○○、乙○○所有，且無證據證明尚屬
    存在，而未扣案之安全帽，為被害人所有，均不予以宣告沒
    收。
據上論斷，應依刑事訴訟法第二百九十九條第一項前段，刑法第
二十八條、第二百七十七條第一項、第三百二十五條第一項、第
五十一條第五款，刑法施行法第一條之一第一項、第二項前段，
判決如主文。
本案經檢察官黃俊華到庭執行職務。
中    華    民    國    98    年    11    月    18    日
                  刑事第九庭  審判長  法  官  吳為平
                                      法  官  黃立昌
                                      法  官  林玉蕙
以上正本證明與原本無異。
如不服本判決應於收受判決後10日內向本院提出上訴書狀，並應
敘述具體理由。其未敘述上訴理由者，應於上訴期間屆滿後20日
內向本院補提理由書( 均須按他造當事人之人數附繕本) 「切勿
逕送上級法院」。
                                       書記官  魏里安
中    華    民    國    98    年    11    月    18    日
附錄本案論罪科刑法條：
中華民國刑法第277 條規定：
（普通傷害罪）
傷害人之身體或健康者，處3 年以下有期徒刑、拘役或1 千元以
下罰金。
犯前項之罪因而致人於死者，處無期徒刑或7 年以上有期徒刑；
致重傷者，處3 年以上10年以下有期徒刑。
中華民國刑法第325 條規定：
（普通搶奪罪）
意圖為自己或第三人不法之所有，而搶奪他人之動產者，處6 月
以上5 年以下有期徒刑。
因而致人於死者，處無期徒刑或7 年以上有期徒刑，致重傷者，
處3 年以上10年以下有期徒刑。
第1 項之未遂犯罰之。


司法院資訊處製作；財團法人民間司法改革基金會備份。
